【裁判字號】    88,易,1233
【裁判日期】    900111
【裁判案由】    詐欺
【裁判全文】
臺灣士林地方法院刑事判決                        八十八年度易字第一二三三號
    公  訴  人  臺灣士林地方法院檢察署檢察官
    被      告  丙○○
右列被告因詐欺等案件，經檢察官提起公訴（八十八年度偵緝字第一三七號），本院
判決如左：
    主  文
丙○○意圖為自己不法之所有，以詐術使人將本人之物交付，處有期徒刑拾月。
    事  實
一、丙○○前曾於民國八十三年一月間因詐欺犯行，經本院判處有期徒刑四月，緩刑
    三年確定，詎其仍不知悛悔，明知於八十三年十二月間，已負債累累，並無付款
    能力，竟意圖為自己不法之所有，前往彰化縣員林鎮大峰里大峰巷一五五弄十三
    號伸堡興業股份有限公司（下稱伸堡公司），以所經營之國輝企業社名義，佯向
    伸堡公司訂購價值新台幣（下同）八十七萬四千六百元之鷹架（主架、水平及叉
    管等零件）乙批，致伸堡公司陷於錯誤，依約將前開鷹架交付予丙○○後，丙○
    ○竟分文未付，僅於八十三年十二月底，簽發以自己為發票人之豐原市農會三豐
    分部金額各為四十三萬七千三百元、票期均約三個月（票載發票日分別為八十四
    年三月三十一日、八十四年四月五日）之支票二紙交付予伸堡公司，然屆期提示
    ，竟全遭退票，丙○○則於八十四年七月間再交付金額七十二萬七千四百元之客
    票一張予伸堡公司以為支付，經屆期提示，亦未獲兌現，丙○○也避不見面，伸
    堡公司始知受騙。
二、案經伸堡公司訴由彰化地方法院檢察署呈請臺灣高等法院檢察署令轉臺灣士林地
    方法院檢察署檢察官偵查起訴。
    理  由
一、訊據被告丙○○固坦承有向告訴人伸堡公司訂購並取得鷹架，迄今未交付貨款金
    額等情，惟矢口否認有詐欺犯行，辯稱：因為客戶乙○○欠伊貨款未付，才會週
    轉不靈，且伊的公事包丟掉，沒有單據可以向客戶請款，造成許多呆帳，願意分
    期付款給伸堡公司云云。惟查，（一）、右揭事實，業據伸堡公司代表人丁○○
    於偵、審中指訴甚詳，並有被告所簽發之支票二紙、客票一紙及退票理由單影本
    三紙、伸堡公司之出貨通知單影本六紙及發票影本一紙在卷可稽。（二）、且被
    告八十三年十二月間之經濟狀況不佳之事實，業據證人即與被告有生意往來之甲
    ○○另案於檢察官訊問時證述：「被告於八十三年十一、十二月及八十四年一、
    二、三月總共三百萬元左右的貨款未付，八十三年十月份有轉一張一百萬元之客
    票給我，有兌現，十一月有付十九萬元之現金給我，其餘款項均未兌現」等語（
    見八十七年偵緝字第三九四號案件於八十八年三月四日之偵訊筆錄）以及證人戊
    ○○於本院審理時證稱：「（提示本院審理卷被告丙○○所提出國輝企業社請款
    明細單）（問）這張請款明細單，是否是你與丙○○的來往交易？（答）是的，
    這是他還沒有跑掉之前的交易，大約是八十三年十月，十一月左右的交易。八十
    四年四月丙○○就找不到人了。上面所載的貨款，我都沒有收到。‧‧丙○○現
    在還差我一百八十萬元，他開了三張本票，我申請本票裁定，已經確定了。」等
    語（見本院八十九年十二月二十八日之審理筆錄第五頁）詳確，復為被告所不否
    認，足認被告於向伸堡公司訂貨時，己負債累累，並無支付能力。（三）、又參
    之被告簽發以交付伸堡公司支付貨款之豐原市農會三豐支部（帳號二一二六九０
    號）之支票帳戶，該支票帳戶係被告於八十三年十二月三十日才開戶，至八十四
    年三月十五日即開始退票，於同年四月十五日即被公告列為拒絕往來戶，該支票
    帳戶自開戶起至拒絕往來日止之存款餘額，最高時亦不過二十萬餘元，而該帳戶
    累計至八十四年十月六日止之退票金額，竟達六百餘萬元等情，以及被告另外於
    八十三年六月十四日向華南商業銀行北台中分行申請之支票存款帳戶，亦於八十
    四年四月十四日被拒絕往來之事實，有被告於豐原市農會之帳戶往來明細表及退
    票明細表影本各一份以及華南商業銀行北台中分行之帳戶往來明細表附卷可資佐
    憑，堪信被告於簽發該二張支票時，亦明知該等支票係無付款能力之支票。（四
    ）、被告雖以上開言詞置辯，然參酌被告庭提附卷聲稱遭乙○○拖累之支票紀錄
    上所載七張ＮＳ開頭末二碼從四一到四五，四九到五十票號的票，下面ＮＳ開頭
    末二碼七六到七九的票，被告於本院審理時均自承係自己的票，票是給乙○○的
    ，且都沒有兌現等語，而證人乙○○於本院審理時亦供述：「票號四一到四五是
    八十四年一月十八日給我的。票號四九到五十是八十四年二月十五日給我的，票
    號七六到七九是八十四年二月二十七日給我的，我今日所提出的單據也是丙○○
    給我的。」等情（見本院八十九年十二月二十八日之審理筆錄第二頁、第三頁、
    第七頁），則被告辯稱係遭乙○○拖累而週轉不靈云云，自不足採信。又被告辯
    稱因為公事包丟掉，沒有單據可以向客戶請款，造成許多呆帳等情，因被告並未
    提出任何證據可以證明，且與一般常情有違，亦難認為真實。再衡諸被告自取得
    鷹架後未付貨款迄今已長達約六年之久，亦與一般交易之常態不符，均足認被告
    於訂約之初便有詐欺之故意。從而，被告上開所辯，全係事後卸責之詞，不足採
    信，事證明確，被告犯行堪以認定。
二、核被告所為，係犯刑法第三百三十九條第一項之詐欺取財罪罪。爰審酌被告於緩
    刑期內再犯本罪、犯罪之動機、不循合法正當途徑獲得財物、對於告訴人因此所
    生之損害程度不小，犯罪後否認犯行且迄今尚未與告訴人達成和解等一切情狀，
    量處如主文所示之刑。
據上論斷，應依刑事訴訟法第二百九十九條第一項前段，刑法第三百三十九條第一項
，罰金罰鍰提高標準條例第一條前段，判決如主文。
本案經檢察官林曉芳到庭執行職務。
中      華      民      國      九十      年     一     月      十一    日
                                臺灣士林地方法院刑事第一庭
                                            法  官  林  政  佑
右正本證明與原本無異。
如不服本判決，應於判決送達後十日內，向本院提出上訴狀。
                        `                   書記官  陳  珮  茹
中      華      民      國      九十      年     一     月      十二    日
附錄本案論罪科刑法條全文
刑法第三百三十九條第一項
意圖為自己或第三人不法之所有，以詐術使人將本人或第三人之物交付者，處五年以
下有期徒刑、拘役或科或併科一千元以下罰金。


司法院資訊處製作；財團法人民間司法改革基金會備份。
